臺灣板橋地方法院刑事判決　　　　　　　94年度交易字第33號
公　訴　人　臺灣板橋地方法院檢察署檢察官
被　　　告　甲○○
　　　　　　乙○○
上　一　人
選任辯護人　林啟瑩　律師
上列被告等因過失致死等案件，經檢察官提起公訴（93年度偵字
第8732號、第19833號），本院判決如下：
    主  文
甲○○因過失致人於死，處有期徒刑壹年貳月。又服用酒類，不
能安全駕駛動力交通工具而駕駛，處有期徒刑月。應執行有期
徒刑壹年肆月。
乙○○無罪。
    事  實
一、甲○○於民國（下同）93年3 月18日20時至21時許，在臺北
    縣新莊市○○○路附近某薑母鴨店食用含有酒精成分之薑母
    鴨後，已處於不能安全駕駛動力交通工具之狀態，且其駕駛
    執照前於93年1 月10日即遭註銷在案，竟仍酒後駕駛車牌號
    碼6U-2882 號自用小客車，沿臺北縣新莊市○○路往新莊行
    駛，而按當時該路段之路面無障礙物，路況良好，並無不能
    注意之情形，竟疏於注意及此，為超越前方同向由乙○○（
    另為無罪判決，詳後述）所駕駛之車牌號碼3G-5899 號之自
    用小客車，即冒然以時速70至80公里之速度超速行駛，並跨
    越該路段之分向限制線，而駛入對向車道內，適有蕭家昕所
    騎乘車牌號碼G75-386 號重型機車正自該路段之對向車道前
    方駛來，因突見甲○○所駕駛上開6U-2882 號逆向駛入其前
    方車道內，在閃避不及及重心不穩之情形下，人車倒地後，
    上開機車滑向該路段左側，蕭家昕本人則向前滑行，而遭甲
    ○○所駕駛之車牌號碼6U- 2882號自用小客車右前保險桿處
    撞及，再輾壓過蕭家昕全身（按蕭家昕所騎乘之車牌號碼G7
    5-386 號重型機車倒地滑行後，則擦撞及乙○○所駕駛之車
    牌號碼3G-5899 號自用小客車左後車門，詳後述），致蕭家
    昕受有上顏面骨骨折併發顱內出血之傷害，經送醫急救途中
    ，仍於同日22時30分許不治死亡。嗣甲○○於上開肇事後警
    員韋聖明到場處理發覺上情前，即先行向警員韋聖明陳述上
    開肇事經過，再經警對其實施酒測，測得其當時之呼氣酒精
    濃度值達每公升0.79毫克，並於事後接受本院之審理。
二、案經甲○○自首及蕭家昕之父丙○○訴由臺北縣政府警察局
    新莊分局報請臺灣板橋地方法院檢察署檢察官偵查起訴。
    理  由
壹、有罪部分（即被告甲○○部分）：
一、上揭犯罪事實，業據被告甲○○迭次於警詢、偵查及本院庭
    訊時均坦承不諱，並有臺北縣政府警察局交通事故當事人酒
    精測定紀錄表、刑法第185 條之3 案件測試觀察紀錄表各乙
    份、證號查詢汽車駕駛人查詢表乙份、臺北縣政府警察局新
    莊分局道路交通事故調查報告表(一)、(二)、現場圖、現場暨車
    損照片25張、檢察官勘驗筆錄及本院94年7 月5 日勘驗光碟
    筆錄暨附件停格畫面30張，復有被害人蕭家昕相驗屍體證明
    書、驗斷書、勘驗筆錄，在卷足憑。又被告於上開時地駕駛
    上開6U-2882 號自用小客車時，應注意該路段為劃有分向限
    制線之路段，不得駛入來車車道內，且應注意行車速度，依
    速限標誌或標線之規定，無標誌或標線者，行車時速不得超
    過50公里，並應注意汽車行駛時，駕駛人應注意車前狀況，
    並隨時採取必要之安全措施，而按當時該路段之路面無障礙
    物，路況良好，並無不能注意之情形，竟疏於注意及此，為
    超越前方同向由被告乙○○所駕駛之車牌號碼3G-5899 號之
    自用小客車，即冒然以時速70至80公里之速度超速行駛，並
    跨越該路段之分向限制線，而駛入對向車道內，適有被害人
    蕭家昕所騎乘車牌號碼G75-386 號重型機車正自該路段之對
    向車道前方駛來，因突見被告甲○○所駕駛上開6U-2882 號
    逆向駛入其前方車道內，在閃避不及及重心不穩之情形下，
    人車倒地後，上開機車滑向該路段左側，被害人蕭家昕本人
    則向前滑行，而遭被告甲○○所駕駛之車牌號碼6U- 2882號
    自用小客車右前保險桿處撞及，再輾壓過被害人蕭家昕全身
    ，被害人致蕭家昕受有上顏面骨骨折併發顱內出血之傷害，
    經送醫急救途中，仍於同日22時30分許不治死亡，則被告甲
    ○○就被害人蕭家昕上開死亡之結果，顯有過失責任，且其
    間亦存有相當之因果關係，堪以認定。又本件被告甲○○上
    開車禍案件，經檢察官及本院先後送請臺灣省臺北縣區車輛
    行車事故鑑定委員會鑑定及臺灣省車輛行車事故覆議鑑定委
    員會覆議之結果，認被告甲○○於上開時地駕駛上開6U-288
    2 號自用小客車時有超速、酒駕及跨越分向限制線超車之肇
    事原因，亦與本院上開認定之結果相符，附此敘明。本件被
    告上開犯行已臻明確，應予依法論科。
二、核被告甲○○所為，係犯刑法第276 條第1 項之過失致人於
    死罪及同法第185 條之3 之服用酒類，不能安全駕駛動力交
    通工具而駕駛罪。被告甲○○於上開肇事後警員韋聖明到場
    處理發覺上開犯罪前，即先行向警員韋聖明陳述上開肇事經
    過乙情，此有台北縣政府警察局道路交通事故肇事人自首情
    形紀錄表乙份可佐，被告復於事後接受本院之審理，已符刑
    法第62條前段規定自首之要件，應依該條前段之規定，減輕
    其刑。又被告甲○○於上開時地其駕駛執照遭註銷後，仍無
    照及酒醉駕車肇事，因而致被害人蕭家昕因之受有上述之傷
    害而不治死亡，則就被告甲○○所犯上開過失致死乙罪，應
    依道路交通管理處罰條例第86條第1 項規定，加重其刑，並
    依法先加後減之。又被告甲○○就所犯上開2 罪間，罪名互
    異，行為亦殊，應分論並罰。爰審酌被告甲○○於上開時地
    明知其駕駛執照業據吊銷，且已服用酒類，竟仍駕駛上開6U
    -2882 號自用小客車，復應且能注意不能超速及跨越分向限
    制線駕車，竟疏未注意及之而肇事，致被害人蕭家昕因之受
    有上述之傷害而不治死亡，已損及被害人蕭家昕之權益，並
    嚴重危害社會上之交通安全甚鉅及被告迄今尚未與被害人蕭
    家昕家屬達成民事和解等一切情狀，量處如主文所示之刑，
    並定其應執行之刑，以示懲儆。
貳、無罪部分（即被告乙○○部分）：
一、本件公訴意旨另以：被告乙○○於93年3 月18日22時5 分許
    ，駕駛車牌號碼為3G-5899 號之自用小客車，沿臺北縣新莊
    市○○路往中正路方向行駛，行經同市○○路95號前，本應
    注意車輛行駛時之車前狀況，隨時採取必要之安全措施，且
    該路段為劃有分向限制線路段，禁止車輛跨越行駛，並不得
    超車、跨越或迴轉，而當時路面無障礙物，路況良好，依當
    時情形，又無不能注意之情事，竟疏於注意，跨越分向限制
    線行駛，適有被害人蕭家昕所騎乘車牌號碼G75-386 號重型
    機車由對向車道駛來，在閃避不及之情形下，雙方發生擦撞
    ，致被害人蕭家昕人車倒地，此時適有被告甲○○於同日21
    時30分許，沿臺北縣新莊市○○路往中正路方向行駛，於同
    日22時5 分許，在行經該處時，為超越前方同向由被告乙○
    ○所駕駛之前揭自用小客車，即冒然超速跨越分向限制線行
    駛至對向車道，而輾壓業已倒地之被害人蕭家昕，致被害人
    蕭家昕受有上顏面骨骨折顱內出血之傷害，而傷重不治死亡
    ，因認被告乙○○涉有刑法第276 條第1 項之過失致人於死
    罪嫌云云。
二、按犯罪事實應依證據認定之，無證據不得認定其犯罪事實；
    不能證明被告犯罪者，應諭知無罪之判決，刑事訴訟法第15
    4條第2項、第301條第1項分別定有明文。
三、訊據被告乙○○堅辭否認上揭犯行，辯稱：伊於案發當時並
    無跨越雙黃線行駛，係行駛於自己之車道上，蕭家昕所騎之
    重型機車雖有擦撞到伊駕駛之自用小客車左後車門，惟蕭家
    昕其人係倒在對向車道上，遭甲○○所駕始之白色自用小客
    車輾過致死，與伊無涉等語。經查：
    (一)本件共同被告甲○○於本院庭訊時證稱：伊在案發當時駕
      車欲超越乙○○所駕駛之自用小客車時，有看見乙○○的
      車在雙黃線上，案發後兩部車停下來時，乙○○的車超過
      雙黃線有1 個輪胎的寬度約20公分，伊超車時與乙○○所
      駕駛之自用小客車間距離約80公分云云，然依臺北縣政府
      警察局新莊分局新莊交通分隊所制作之交通事故現場圖觀
      之，案發現場新樹路往新莊中正路之對向車道路寬為3.8
      公尺，而被告甲○○所駕駛車牌號碼6U-2882 號之自用小
      客車左輪煞車痕距該車道外側距離為1.2 公尺，加上被告
      甲○○所駕始之上開自用小客車車寬約2 公尺，則被告乙
      ○○與被告甲○○間之車距僅剩約0.6 公尺（即60公分）
      ，若被告乙○○所駕始之上開自用小客車如被告甲○○所
      述已超越雙黃線約20公分，則被告乙○○與被告甲○○間
      之車距應僅剩40公分，而非如被告甲○○前揭所述之80公
      分，另經本院於庭訊時勘驗案發現場所錄製之光碟，亦無
      法明顯確認被告乙○○所駕駛之前開自用小客車確有超越
      雙黃線之情事，此有本院94年7 月5 日勘驗光碟筆錄暨附
      件停格畫面30張，附卷足憑，復審酌被告甲○○與被告乙
      ○○於本案中利害關係相反，被告甲○○證述內容尚有前
      揭疑義，且並無其他積極證據足證被告乙○○所駕始之上
      開自用小客車有超越雙黃線之情事，依「罪疑為輕」之原
      則，應予被告乙○○有利之認定，是被告甲○○所述，尚
      不足為不利被告乙○○認定之依據。
    (二)至被告乙○○所駕駛之上開自用小客車是否先撞擊被害人
      蕭家昕所騎乘之重型機車，致被害人人車分離後，遭被告
      甲○○所駕駛之上開自用小客車輾壓致死乙節，查臺北縣
      政府警察局新莊分局新莊交通分隊所制作之交通事故現場
      圖，被害人所騎乘之重型機車倒地之刮地痕，距新樹路中
      心之分向限制線尚有1.6 及1.7 公尺之距離，且係由該車
      道由右向左滑行，是被告若係先遭被告撞擊後，致人車分
      離倒地，依物理反作用力之原理，被害人所騎乘之重型機
      車應自車道內側之中心分向限制線往車道外側（即自左向
      右）倒地，則遺留之刮地痕亦應為自車道內側向外側延伸
      ，始符常理，而非如上開現場圖所示，被害人重型機車倒
      地所遺留之刮地痕反為由該車道外側向內側延伸；且據上
      揭所述，被告乙○○所駕駛之前開自用小客車於案發當時
      並未超越中心分向限制線行駛，被害人所騎乘之重型機車
      若係先遭被告乙○○所駕駛之自用小客車撞擊，重型機車
      倒地後所遺留之刮地痕應位於中心分向限制線不遠處，而
      非如上開現場圖所示，重型機車所遺留之刮地痕距新樹路
      中心分向限制線反尚有1.6 及1.7 公尺之遠，復審酌被告
      乙○○所駕駛之前開自用小客車照片7 張及案發現場被害
      人騎乘之前開重型機車照片6 張，若被告乙○○所駕駛之
      自用小客車先撞擊尚在行駛中之被害人所騎乘之上開重型
      機車，應先擦撞該重型機車向外側突出之機車把手或後照
      鏡處，則其所遺留於被告乙○○所駕駛之自用小客車左後
      車門擦痕，距地面高度應超過50公分，始為合理，然被告
      乙○○所駕駛之前開自用小客車，其左後門因撞擊所遺留
      之刮痕，據地面高度亦僅約50公分，除前述刮痕外，並無
      其他撞擊之痕跡，益徵於案發當時，被告乙○○顯未先撞
      擊被害人蕭家昕所騎乘之重型機車，致被害人蕭家昕人車
      倒地分離，而應係被告甲○○於上開時地，為超越前方同
      向由被告乙○○於其路權車道內行駛之自用小客車，即冒
      然超速跨越分向限制線行駛至對向車道，適有被害人蕭家
      昕騎乘重型機車由對向車道駛來，在閃避不及及重心不穩
      之情形下，人車先行分離倒地，致被害人蕭家昕所騎乘之
      重型機車倒地後向左前方滑行，始會撞擊被告乙○○所駕
      駛之自用小客車左後方車門，並留下距地面約50公分之擦
      痕，至為灼然。
    (三)又本件車禍經送請台灣省車輛行車事故覆議鑑定委員會鑑
      定之結果，亦認「甲○○酒精濃度過輛夜晚駕駛自小客車
      ，於劃設分向限制線路段侵入來車車道違規超車不當，為
      肇事原因；乙○○及蕭家昕均無肇事因素」，此有該車輛
      行車事故覆議鑑定委員會94年8 月16日府覆議字第094010
      0520號函及其所附覆議鑑定意見書各乙份可佐，亦同本院
      上開認定之結果，足認被告乙○○於本件車禍案發時，應
      無任何過失責任。至於臺灣省臺北縣區車輛行車事故鑑定
      委員會雖鑑稱：「被告乙○○駕始自小客車，跨越分向限
      制線駛入來車車道，與被告甲○○同為肇事因素」，然此
      鑑定結果，不僅核與本院上開認定之結果不符，且前揭覆
      議意見，除參酌被告甲○○警訊筆錄、臺北縣政府警察局
      新莊分局道路交通事故調查報告表及現場暨車損照片外，
      另審酌本院上開肇事路旁監視器光碟勘驗紀錄，此為臺灣
      省臺北縣區車輛行車事故鑑定委員會鑑定時並未審酌之資
      料，此有臺灣省臺北縣區車輛行車事故鑑定委員會之鑑定
      結果及臺灣省車輛行車事故覆議鑑定委員會之覆議結果各
      乙份在卷足證，是本件鑑定之結果，應以臺灣省車輛行車
      事故覆議鑑定委員會之覆議意見，係審酌更詳細之資料所
      作成，顯與事實較為相符，較堪採信。
三、綜上所述，被告乙○○於本件車禍發生之際，既無任何過失
    ，且被害人死亡之結果亦與被告乙○○之合法駕車行為間，
    並無因果關係，復查無其他積極事證足資證明被告確有公訴
    人所指上開犯行，揆諸首揭法律之規定，應諭知被告無罪之
    判決。
據上論斷，應依刑事訴訟法第299 條第1 項前段、第301 條第1
項，刑法第276 條第1 項、第185 條之3 、第51條第5 款，罰金
罰鍰提高標準條例第1 條前段，判決如主文。
本案經檢察官黃仙宜到庭執行職務
中　　華　　民　　國　　94　　年　　11　　月　　3 　　日
    　　　　  交通法庭  審判長法　官  戴 嘉 清
                              法  官  陳 信 旗
                              法  官  林 晏 鵬
以上正本證明與原本無異。
如不服本判決，應於判決送達後10日內，向本院提出上訴狀。
　　　　　　　　　　　　　　　書記官　陳 君 偉
中　　華　　民　　國　　94　　年　　11　　月　　3 　　日
附錄本案科刑論罪法條：刑法第276條、第185條之3
中華民國刑法第185條之3
服用毒品、麻醉藥品、酒類或其他相類之物，不能安全駕駛動力
交通工具而駕駛者，處一年以下有期徒刑、拘役或三萬元以下罰
金。
中華民國刑法第276條(過失致死罪)
因過失致人於死者，處二年以下有期徒刑、拘役或二千元以下罰
金。
從事業務之人，因業務上之過失犯前項之罪者，處五年以下有期
徒刑或拘役，得併科3000元以下罰金。
